臺灣高雄地方法院刑事判決　　　　　 100年度審易字第1787號
聲　請　人　臺灣高雄地方法院檢察署檢察官
被　　　告　SITI　NURY.
上列被告因偽造文書等案件，經檢察官聲請簡易判決處刑（100
年度偵字第4422號），本院認不宜以簡易判決處刑，改依通常程
序審理（原案號：100 年度簡字第1394號），本院於準備程序進
行中，被告就被訴之事實為有罪之陳述，經告知被告簡式審判程
序之旨，並聽取當事人之意見後，本院合議庭裁定進行簡式審判
程序，茲判決如下：
    主  文
SITI NURYATI犯行使偽造私文書罪，處有期徒刑拾月，減為有期
徒刑伍月，如易科罰金，以新臺幣壹仟元折算壹日，並於刑之執
行完畢或赦免後，驅逐出境。如附表所示之署押貳枚，均沒收之
。
    事  實
一、犯罪事實：SITI NURYATI係印尼籍人士，其為來臺工作，遂
    於民國96年1 月1 日前某日，編造「ENDAH WULANDARI 」之
    年籍資料（出生日期：74年5 月8 日生），並以自己相片，
    向印尼政府申請護照，經印尼政府核發護照（護照號碼號：
    AB348150 ）1本（上開行為地在我國領域外，依據刑法第3
    條至第8 條之規定，我國無審判權）。SITI NURYATI於取得
    上開護照後，乃於基於行使偽造私文書、非法入我國境之犯
    意，於96年3 月4 日持該護照入境我國，並在桃園縣中正國
    際機場內，以「ENDAH WULANDARI 」名義填寫入、出境登記
    表，及於其上「旅客簽名欄」內偽造「ENDAH WULANDARI 」
    之署名2 枚後（入、出境登記表係一式二聯，第一聯為入境
    登記表、第二聯為出境登記表，第一聯於入境查驗時交予入
    出國及移民署查驗人員收執，第二聯則待出境時繳回），連
    同將上開護照持交我國入出國及移民署查驗人員而行使之，
    使該承辦公務員經實質審查後將ENDAH WULANDARI 入境之不
    實事項登載於職務上所掌之電腦入出境紀錄上，並在護照上
    蓋印入境戳章，非法入境成功，足以生損害於入出境管理機
    關對於入出境管理之正確性。復承上開行使偽造私文書之犯
    意，接續冒用「ENDAH WULANDARI 」名義，簽署委託書，於
    同年月5 日，委託好用人力仲介公司人員帶同前往內政部入
    出國及移民署臺北縣服務站（改制為新北市服務站），以「
    ENDAH WULANDARI 」名義申辦外僑居留證而行使，使該承辦
    公務員經實質審查同意核發居留證統一編號：FD00000000號
    ，足以生損害於入出境管理及警察機關管理外僑人士居留之
    正確性。嗣SITI NURYATI因自工作處逃逸而遭警查獲，並於
    98年11月26日遭遣送出境。SITI NURYATI於99年11月26日持
    本人護照至設於高雄市○○區○○路115 號之內政部入出國
    及移民署高雄縣( 已改制為高雄市) 服務站辦理外僑居留證
    時，經比對指紋檔案後始悉上情。
二、案經內政部出國及移民署專勤事務第二大隊高雄第二專勤隊
    移送臺灣高雄地方法院檢察署檢察官偵查後聲請簡易判決處
    刑，再由本院依通常程序審理。
    理  由
一、本件被告SITI NURYATI所犯係死刑、無期徒刑、最輕本刑為
    3 年以上有期徒刑以外之罪，其於準備程序進行中，就被訴
    事實為有罪之陳述，經本院告知簡式審判程序之旨，並聽取
    當事人之意見後，本院認無不得或不宜改依簡式審判程序進
    行之情形，爰依刑事訴訟法第273 條之1 第1 項規定，裁定
    進行簡式審判程序。又本件卷內之證據資料，依同法第273
    條之2 規定，不受同法第159 條第1 項關於傳聞法則規定之
    限制，依法均有證據能力，合先敘明。
二、上開犯罪事實業經被告於警詢、偵查及本院審理時坦承不諱
    ，核與證人侯忠劭（即內政部入出國移民署高雄市第二專勤
    隊科員）證述相符，並有外勞居留資料查詢─明細內容顯示
    畫面、護照內頁影本、入出境資訊連結作業查詢附卷可稽，
    足見被告自白與事實相符，應堪採信。本件事證明確，被告
    犯行堪以認定，應予依法論科。
三、按所謂行為後法律有變更者，包括構成要件之變更而有擴張
    或限縮，或法定刑度之變更。行為後法律有無變更，端視所
    適用處罰之成罪或科刑條件之實質內容，修正前後法律所定
    要件有無不同而斷。新舊法條文之內容有所修正，除其修正
    係無關乎要件內容之不同或處罰之輕重，而僅為文字、文義
    之修正或原有實務見解、法理之明文化，或僅條次之移列等
    無關有利或不利於行為人，非屬該條所指之法律有變更者，
    可毋庸依該規定為新舊法之比較，而應依一般法律適用原則
    ，適用裁判時法（最高法院96年度台上字第3773號判決意旨
    參照）。查入出國及移民法於民國96年12月26日以總統華總
    一義字第09600174091號令修正公布，並經行政院於97年7月
    22日臺治字第0970029826號令定自97年7 月1 日施行。關於
    入出國及移民法第54條之罪，僅條次移列為第74條，其條文
    內容及法定刑部分則未變更，是此項變更自不屬於刑法第2
    條之法律變更，本身尚無比較新舊法之問題。
四、論罪科刑：
  (一)查被告SITI NURYATI冒用「ENDAH WULANDARI 」名義於入、
    出境登記表上填寫入出境資料並簽名，該入、出境登記表已
    具備文書之內容及表彰製作名義人之名義性，而為私文書無
    誤，該私文書復經被告持交入出國及移民署查驗人員而行使
    之，自構成行使偽造私文書罪。
  (二)次查，被告以「ENDAH WULANDARI」名義簽署委託書，表彰
    被告委任好用人力仲介公司代為處理其入出境及代為辦理外
    僑居留證之意思，該文件屬私文書無疑。其持上開私文書向
    入出國及移民署臺北縣服務站（改制為新北市服務站）申請
    外僑居留證，自屬行使偽造私文書之行為。
  (三)是核被告所為，係犯刑法第216 條、第210 條之行使偽造私
    文書、入出國及移民法第74條之未經許可入國罪。被告於上
    開私文書上偽造「ENDAH WULANDARI 」署押之行為，均為偽
    造私文書之階段行為；而其偽造私文書之低度行為，復為行
    使之高度行為所吸收，均不另論罪。又被告先後持偽造入、
    出境登記表之私文書向入出國及移民署行使，而進入我國境
    內，及持偽造委託書向入出國及移民署臺北縣服務站（改制
    為新北市服務站）申辦外僑居留證，雖屬自然意義上之數行
    為，惟其犯罪時間密接，且均係基於進入臺灣地區居留工作
    之同一目的，顯係基於單一犯意所為，應評價為接續犯之一
    罪。其以一行為觸犯上開刑法第216 條、第210 條之行使偽
    造私文書罪、入出國及移民法第74條之未經許可入國罪，為
    想像競合犯，應依刑法第55條之規定，從一重之行使偽造私
    文書罪處斷。爰審酌被告為求來臺工作，以上開非法方式入
    境我國並申辦外僑居留證，足以影響政府機關對於外國人入
    出境及居留管理之正確性，行為實屬不該，兼衡其犯罪動機
    、目的、手段、素行，此有臺灣高等法院被告前案紀錄表1
    份在卷可參，及犯後坦承犯行，態度尚佳等一切情狀，量處
    如主文所示之刑，並諭知易科罰金之折算標準，以示懲儆。
  (四)又被告犯罪後，中華民國九十六年罪犯減刑條例業於96年7
    月4 日公布，於同年月16日起施行，本案被告犯罪時點係在
    96年4 月24日減刑基準日之前，且所犯合於該條例第2 條第
    1 項之規定相符，復無同條例第3 條、第5 條規定限制減刑
    之除外情形，爰應依該條例第2 條第1 項第3 款、第7 條規
    定，將宣告刑減為二分之一，並諭知如主文所示之易科罰金
    之折算標準。末查，被告係印尼籍之外國人，已如前述，又
    係以上開方式未經許可入境，並受有期徒刑之宣告，爰依刑
    法第95條之規定，諭知於刑之執行完畢或赦免後，驅逐出境
    。
  (五)附表所示署押既為偽造之署押，應依刑法第219 條規定，不
    問屬於犯人與否，均宣告收之。至上開入、出境登記表已交
    付予入出國及移民署，並非被告所有之物，不另宣告沒收。
    本件偽造「ENDAH WULANDARI  」名義之護照1 本未據扣案，
    且乏證據證明現仍存在，不另為沒收之宣告。至被告冒用「
    ENDAH WULANDARI 」名義偽造之「委託書」，業已交付不知
    情之好用人力仲介公司持以辦理居留證而未扣案，且無證據
    證明尚存在，為免將來執行困難，亦不另為沒收之宣告。
五、聲請意旨另以：SITI NURYATI係印尼人，為能順利來臺工作
    ，於民國96年1月1 日前某日，編造「ENDAH WULANDARI 」
    之年籍資料（出生日期：74年5 月8 日生），並以自己相片
    ，向印尼政府申請護照，經印尼政府核發護照碼號AB348150
    號之護照，SITI NURYATI即持上開護照，以「ENDAH
    WULANDARI 」身分，申請來臺工作，並於96年3 月4 日在桃
    園縣中正國際機場入境及出境查驗時，將上揭內容不實之護
    照交予管理入出境之證照查驗人員查驗而行使之，非法入出
    我國境，並使管理外國人出入境之公務員將不實之護照號碼
    及「ENDAH WULANDARI 」入境之不實事項輸入電腦及登載於
    職務上所掌之入出境紀錄表之公文書上，並據以向行政院勞
    工委員會（已經公訴檢察官更正為內政部入出國及移民署臺
    北縣服務站）申請核發居留證號FD00000000號之中華民國外
    僑居留證等語，因認被告此部份行為，涉犯刑法第214 條使
    公務員登載不實文書罪嫌。惟按刑法第214 條所謂使公務員
    登載不實事項於公文書罪，須一經他人之聲明或申報，公務
    員即有登載之義務，並依其所為之聲明或申報予以登載，而
    屬不實之事項者，始足構成；若所為聲明或申報之事項，公
    務員尚須為實質之審查，以判斷其真實與否，始得為一定之
    記載者，即非本罪所稱之使公務員登載不實（最高法院73年
    度臺上字第1710號判例參照）。次按外國人有持用不法取得
    、偽造、變造之護照或簽證者，得禁止其入國，入出國移民
    法第18條第2 款定有明文。又按「（一）機場、港口警察機
    關辦理外國人入出境證照查驗事宜，由訓練合格之查驗人員
    擔任。（二）入出境登記表採複寫印製，入境查驗時應確實
    核對... ( 三) 入境時所填之出境登記表於出境查驗加蓋出
    境查驗戳記後收回處理，遺失者補填之。...(五) 對經拒入
    處置對象，應於其護照及簽證頁上加蓋CANCELLED 及R 章戳
    記。( 六) 居留外僑出境時，應查驗其外僑居留證或重入境
    許可... 」外國人入出國境及居留停留規則作業規定第一點
    亦規定甚明。另入出國及移民法第22條第2 項、第32條、65
    條分別規定「依前項規定取得居留許可者，應於入國後15
    日內，向入出國及移民署申請外僑居留證。」、「入出國及
    移民署對有下列情形之一者，撤銷或廢止其居留許可，並註
    銷其外僑居留證：一、申請資料虛偽或不實。二、持用不法
    取得、偽造或變造之證件。」、「入出國及移民署受理下列
    申請案件時，得於受理申請當時或擇期與申請人面談。必要
    時，得委由有關機關（構）辦理：一、外國人在臺灣地區申
    請停留、居留或永久居留。」則依上開規定觀之，主管機關
    就外國人之入出境，應由經訓練合格之人員擔任查驗之工作
    ，且就相關文件應據實核對，且有經審核後拒絕其入境之權
    限，並非一經申請，該管公務員即有依所提資料為登記並准
    許入境之義務；於外國人申請居留，於受理申請當時認有必
    要時有權決定與申請人面談，且於符合一定要件時可註銷或
    廢止其居留許可，亦非一經申請即需同意核發居留證，揆諸
    前揭判例意旨，此部分即與刑法第214 條之構成要件有間。
    惟此部分與前開成立犯罪之部分，有想像競合犯之裁判上一
    罪關係( 此已據公訴檢察官當庭更正) ，爰不另為無罪之諭
    知。
六、依刑事訴訟法第452 條、第273 條之1 第1 項、第299 條第
    1 項前段，入出國及移民法第74條（修正後），刑法第11條
    前段、第216 條、第210 條、第55條、第41條第1 項前段、
    第95條、第219 條，中華民國九十六年罪犯減刑條例第2 條
    第1 項第3 款、第7 條、第9 條，逕判決如主文。
七、如不服本判決，得自判決送達之日起10日內，向本院提起上
    訴。
中    華    民    國    100    年     6    月  15     日
                       刑事第三庭  法  官   李爭春
以上正本證明與原本無異。
如不服本判決應於收受送達後10日內向本院提出上訴書狀，並應
敘述具體理由；如未敘述上訴理由者，應於上訴期間屆滿後20日
內向本院補提理由書（均須按他造當事人之人數附繕本）「切勿
逕送上級法院」。
中    華    民    國   100    年    6     月    15    日
                                   書記官   胡淑芳
附錄本案論罪科刑法條全文：
中華民國刑法第216條
  使第210 條至第215 條之文書者，依偽造、變造文書或登載不
中華民國刑法第210條
偽造、變造私文書，足以生損害於公眾或他人者，處5年以下有
期徒刑。
入出國及移民法第74條
未經許可入國或受禁止出國處分而出國者，處3 年以下有期徒刑
、拘役或科或併科新臺幣9 萬元以下罰金。
附表：
┌──┬───────────┬───────────┬──────┐
│編號│ 文件名稱             │ 應沒收之署押         │備註        │
├──┼───────────┼───────────┼──────┤
│ 1  │96年3 月4 日入境登記表│ENDAH WULANDARI簽名   │入、出境登記│
│    │98年11月26日出境登記表│共2枚                 │表未扣案    │
│    │（係於96年3 月4 日入境│                      │            │
│    │時填載）              │                      │            │
└──┴───────────┴───────────┴──────┘